【裁判字號】    95,上訴,81
【裁判日期】    950307
【裁判案由】    搶奪等
【裁判全文】
臺灣高等法院臺中分院刑事判決          95年度上訴字第81號
上  訴  人  臺灣臺中地方法院檢察署檢察官
被      告  丁○○
                    另案臺灣臺中女子監獄執行中
上列上訴人因被告搶奪等案件，不服臺灣臺中地方法院中華民國
94年11月17日第一審判決（民國94年度訴字第2086號，起訴案號
：臺灣臺中地方法院檢察署94年度偵字第8037、8370號及併辦案
號：94年度偵字第16528、16780、18092號） ，提起上訴，本院
判決如下：
    主      文
原判決撤銷。
丁○○共同連續意圖為自己不法之所有，而搶奪他人之動產，處
有期徒刑貳年陸月。
    事      實
一、丁○○素行不佳，曾有搶奪、違反動產擔保交易法、毒品危
    害防制條例等前科（均尚未執行完畢，不構成累犯），仍不
    知悔改，復與蔡友仁（已判處有期徒刑一年十月）共同基於
    意圖為自己不法所有之概括犯意聯絡，於(一)民國九十四年五
    月三日上午七時十分許，由丁○○騎乘蔡友仁單獨先行竊得
    之車牌號碼ＢＹＦ－五九八號機車（登記在黃玉祥名下），
    搭載蔡友仁伺機行搶，在行經臺中縣沙鹿鎮○○街與新生街
    口時，利用丙○○不及防備之際，由蔡友仁自後方徒手搶奪
    丙○○所有皮包一個，內有新台幣（下同）二千五百元及鑰
    匙三支，得手後將現金取出，皮包則丟棄於臺中縣沙鹿鎮○○路旁之草叢中。嗣因該機車汽油耗盡，丁○○及蔡友仁又
    基於共同意圖為自己不法所有之概括犯意於(二)九十四年五月
    三日上午十一時許，由蔡友仁在旁把風，丁○○持蔡友仁自
    備之鑰匙（未扣案），在臺中縣沙鹿鎮○○路二十二巷三十
    七號，竊取乙○○所有車牌號碼ＪＢＬ－九六一號機車一輛
    ，得手後供犯搶奪之用，旋於同日上午十一時三十分許，由
    丁○○騎該竊得之機車搭載蔡友仁，二人並頭戴安全帽及口
    罩，在沙鹿鎮○○路與文昌路口，利用庚○○停等紅燈不注
    意之際，由蔡友仁自後方徒手搶得庚○○置於機車腳踏板上
    之皮包一個，內有國民身分證、健保卡、行動電話機、現金
    九百元、小皮包、化妝品等物。得手後蔡友仁即催丁○○加
    速逃逸。(三)丁○○及蔡友仁又於九十四年九月三日上午十時
    許，由丁○○騎乘機車搭載蔡友仁，在臺中縣大肚鄉○○路
    ○段二○三巷巷內，利用戊○○不及防備之際，由蔡友仁自
    後方徒手搶奪皮包一個，得手後正欲離去之際，因戊○○大
    聲呼救，附近民眾賴國榮趨前將丁○○所騎之機車拉倒，丁○○及蔡友仁則趁隙逃逸，而將搶得之戊○○皮包遺留現場
    。(四)丁○○於九十四年九月四日下午五時五分許，在臺中縣
    沙鹿鎮○○路三角巷二十九號前，見何麗英所有交由其母甲○○使用之ＣＷ六－一二九號機車之鑰匙未取下之際，徒手
    竊取該機車，得手後供己騎用。(五)丁○○又與一位姓名年籍
    不詳之成年男子共同基於意圖為自己不法所有之犯意，於九
    十四年四月中旬某日晚上，在臺中縣沙鹿鎮○○路網咖
    店門口，由丁○○騎機車搭載該姓名年籍不詳之成年男子，
    利用辛○○不及防備之際，由該成年男子徒手搶奪辛○○手
    上之皮包一個，內有現金四千元、健保卡、駕照、身分證、
    合作金庫銀行提款卡等物，得手後迅速騎車逃逸。
二、嗣先於九十四年五月三日中午十二時二十分許，為警在臺中
    縣沙鹿鎮○○街三十二之一號對面農田查獲蔡友仁，又於九
    十四年九月六日下午九時三十分許，在臺中縣龍井鄉○里○
    路○○○路口之鐵皮屋為警查獲。經警依丁○○遺留在現場
    之皮包內之郵局儲金簿、現金卡，辛○○之健保卡等物，循
    線查獲。
三、案經臺中縣警察局清水分局移送請臺灣臺中地方法院檢察署
    檢察官偵查起訴及移送併辦。
    理      由
一、訊據被告丁○○，對上開犯行坦承不諱，核與被害人丙○○
    、庚○○、戊○○、乙○○、甲○○、辛○○等人指訴的情
    節相符，又有共同被告蔡友仁在警訊中供承其與丁○○二人
    共同行搶及由其把風，丁○○竊取ＪＢＬ－九六一號機車無
    誤，復有證人賴國榮在警訊中證述：「當時我在遊園路二段
    二○三巷內賣菜，看到有二位騎機車（一男一女）由遊園路
    二○三巷內搶奪一名女子皮包後往遊園路方向逃逸，當時我
    立即跑出去將該機車拉往，導致該機車騎土倒地，當時該名
    男子還向被害人道歉，且當被害人與我不注意時，趁機逃逸
    」，並指認丁○○、蔡友仁即係搶匪，並有贓物認領保管單
    、現場照片、車輛協尋車牌遺失電腦輸入單、車輛車牌失竊
    作業一查獲車輛認可資料等附卷可稽，參以蔡友仁與被告係
    夫妻，蔡友仁當無設詞誣陷被告之理，足認被告自白搶奪及
    竊盜之犯行，應與事實相符，足堪作為犯罪之證據。
二、共同被告蔡友仁事後於偵審中改稱：上揭搶奪丙○○、庚○○財物之犯行，被告丁○○並未參與，且亦不知情云云。然
    被告丁○○對於上揭與被告蔡友仁共同搶奪被害人丙○○、
    庚○○財物之犯行，已業據其於警詢時供稱：「我與我先生
    蔡友仁，於九十四年五月三日七時許在臺中縣沙鹿鎮○○街
    與新生街口（四季百貨前）搶奪路人丙○○黑色腰包，腰包
    內有何物品我不清楚，是蔡友仁處理，丟棄於何處我亦不清
    楚。於九十四年五月三日十二時許在臺中縣沙鹿鎮○○路與
    文昌街口，以相同手法搶奪等待紅燈被害人庚○○放置機車
    踏板女用ＬＶ皮包，因發生車禍後逃逸隨手丟棄在路旁草叢
    中。」等語（見九十四年偵字第八○三七號偵查卷第一二七
    頁）。並經證人即共同被告蔡友仁於偵查中具結證稱屬實（
    九十四年度偵字第八○三七號第七四頁、七五頁）。查共同
    被告蔡友仁與被告丁○○二人均係騎乘所竊機車行搶，乃渠
    等二人所一致供明之事實，又證人庚○○於偵查中亦具結證
    稱：「當時我在停紅綠燈時被搶的，當時車很多，我前面有
    兩台車。搶我的車停在我旁邊，剛停下來沒幾秒，他的車頭
    比較退後，在我的右後方，騎機車是女的，當時我的包包放
    在腳踏板，該車先往前騎一點點，該車後座的男生就拿我的
    包包，搶了之後，騎機車的就馬上從旁邊騎走，沒有遲疑，
    也沒有說什麼。我就喊救人，跟著追車子。」、「（問：男
    生拿你的包包之後，女生有沒有遲疑或驚訝？）他們兩個人
    都戴半罩安全帽及口罩，所以看不到他們的臉。我騎車上去
    ，有抓到那個男的，女的跑掉。當時我追他們時，那個男生
    有回過頭來踹我的機車，我包包的東西都沒有找回來。」、
    「（問：他們經過你旁邊時有沒有停下來？）他們停在我的
    右後方，他們有先往前行進到我旁邊停住，那男生就拿著我
    的包包，就馬上加速逃逸。」等語（見九十四年偵字第八○
    三七號偵查卷第一○九頁、一一○頁），並於原審審理時再
    次證稱屬實，參以被告丁○○亦於原審審理時坦承於共同被
    告蔡友仁搶得被害人庚○○財物後，隨即騎乘機車闖紅燈逃
    逸等語，則被告丁○○若真不知共同被告蔡友仁欲搶奪被害
    人庚○○財物之情，何以在共同被告蔡友仁搶得被害人庚○○財物之時，猶仍駕車闖紅燈加速逃逸？再參以共同被告蔡
    友仁係被告丁○○之夫，其事後欲袒護被告丁○○而有避重
    就輕之詞，亦與常情無悖。另被告丁○○在原審雖辯稱就共
    同被告蔡友仁搶奪被害人戊○○之犯行並不知情，且於警詢
    供稱當時並未在現場云云，然被害人戊○○、證人賴國榮均
    已於警詢中明確指稱當時確係被告丁○○騎乘機車搭載共同
    被告蔡友仁，由蔡友仁出手搶奪其財物等語（見臺中縣警察
    局清水分局清警刑字第○九四○○○四三七二號刑案偵查卷
    第八頁、十頁），再者，共同被告蔡友仁當日為被害人戊○○、證人賴國榮當場查獲後，隨即乘隙與被告丁○○逃逸，
    且該案係事後由警方人員依據現場遺留有被告丁○○之皮包
    （內有丁○○所有之郵局儲金簿、印章、行動電話機、化妝
    品、易通卡及現金卡等物），方循線查獲被告丁○○、蔡友
    仁等情，亦據證人即被害人戊○○、賴國榮於警詢中證述屬
    實，並有扣案物品清單一份在卷可稽，另參以共同被告蔡友
    仁與被告丁○○上揭先後三次搶奪之手法均係由被告丁○○
    騎乘機車搭載共同被告蔡友仁，再由蔡友仁出手搶奪被害人
    財物等情，顯見被告丁○○在原審辯稱未與共同被告蔡友仁
    搶奪被害人戊○○之皮包云云，亦屬不實。另被告丁○○與
    另一不詳姓名年籍之成年男子共同搶奪辛○○部分，被告在
    警訊中雖否認有搶奪之犯行，辯稱辛○○之健保卡係其拾獲
    的，然被害人辛○○在警訊中已明確指訴其皮包確實被搶無
    誤，並指認被告丁○○：「有像搶我皮包兩人中其中一人」
    ，有筆錄之記載足憑，被告在本院準備程序中也坦承有搶奪
    辛○○之皮包屬實，且同意辛○○之警訊筆錄可作為證據，
    並稱：「是，那些東西都是在我皮包內找到的，那時我怕說
    了，他會以為我跟那個男孩子怎樣，所以我就不敢講」，在
    審理時也坦承犯行，則被告在警訊中供稱撿到的，即不足採
    。
三、綜上所述，共同被告蔡友仁事後於原審審理時翻異前詞，且
    與警詢、檢察官初次偵訊中所述反覆不一，已難認其此部分
    所述係屬真實，足認被告蔡友仁事後於偵、審中所為翻異，
    無非係迴護共同被告丁○○之詞，而被告丁○○上揭在原審
    所辯並未與共同被告蔡友仁共同搶奪被害人財物云云，亦顯
    係事後推諉卸責之詞，均不足採信。本件事證明確，被告丁○○之犯行，堪以認定。
四、核被告丁○○所為，係犯刑法第三百二十條第一項之竊盜罪
    及同法第三百二十五條第一項之搶奪罪。被告丁○○與共同
    被告蔡友仁就上開竊得ＪＢＬ－九六一號機車及先後三次搶
    奪犯行間，被告丁○○與另一年籍姓名不詳之成年男子間就
    搶奪辛○○犯行，均有犯意聯絡及行為分擔，為共同正犯。
    被告丁○○先後二次竊盜及四次搶奪之犯行，均時間緊接，
    各觸犯構成要件相同之罪名，顯係基於概括犯意反覆為之，
    均為連續犯，應依刑法第五十六條之規定，各以一罪論，並
    分別加重其刑。被告丁○○所犯上開竊盜、搶奪二罪間，有
    方法與目的之牽連關係，應從一重之搶奪罪處斷，被告丁○○就搶奪戊○○、辛○○部份及竊取何麗英所有機車部分，
    雖未經起訴，然與起訴部分有連續犯之裁判上一罪關係，為
    起訴效力所及，本院自得併予審理。
五、原審論罪科刑雖無不合，唯原判決就被告搶奪辛○○部分未
    及併予審理，檢察官上訴意旨執此指摘原判決不當，即為有
    理由，應將原判決撤銷。爰審酌被告素行不良，有被告全國
    前案紀錄表之記載足憑，竟又犯多次搶奪，惡行非輕，唯犯
    罪所得不多，現又已坦承犯行，表示知所悔悟等情，而酌情
    科處如主文所示之刑，以示懲儆。懲儆。至竊取機車所用之
    鑰匙，因未扣案，為免日後執行困難，而不予宣告沒收，併
    予敘明。
六、據上論斷，應依刑事訴訟法第369條第1項前段、第364條 、
    第299條第1項前段，刑法第28條、第56條、第325條第1項、
    第320條第1項、第55條，罰金罰鍰提高標準條例第1 條前段
    ，判決如主文。
本案經檢察官己○○到庭執行職務。
中    華    民    國    95    年    3     月    7     日
              刑事第八庭  審判長法  官  羅  得  村
                                法  官  劉  榮  服
                                法  官  陳  宏  卿
上列正本證明與原本無異。
如不服本判決應於收受送達後十日內向本院提出上訴書狀，其未
敘述上訴之理由者並得於提起上訴後十日內向本院補提理由書（
均須按他造當事人之人數附繕本）。
                                書記官  黃  薰  慧
中    華    民    國    95    年    3     月    7     日
附錄：
刑法第325條第1項：
意圖為自己或第三人不法之所有，而搶奪他人之動產者，處6月
以上5年以下有期徒刑。
                                                      Ｒ


司法院資訊處製作；財團法人民間司法改革基金會備份。
